臺灣桃園地方法院民事裁定　　　　 100年度小上字第31號
上　訴　人　陳香
被上訴人　　第一商業銀行股份有限公司
法定代理人　蔡慶年
上列當事人間請求清償信用卡消費款事件，上訴人對於中華民國
100 年6 月9 日本院中壢簡易庭100 年度壢小字第402 號第一審
判決提起上訴，本院裁定如下：
    主  文
上訴駁回。
第二審訴訟費用新臺幣壹仟伍佰元由上訴人負擔。
    理  由
一、按對於小額程序之第一審裁判之上訴，非以其違背法令為理
    由，不得為之，民事訴訟法第436 條之24第2 項定有明文；
    而所謂判決違背法令，係指原判決有不適用法規或適用不當
    之情形，若僅係取捨證據、認定事實等屬於原審法院職權行
    使之事項，除認有違法情形外，自不生違背法令之問題（最
    高法院著有28年上字第1515號判例意旨參照）。又小額事件
    之上訴程序，不得以民事訴訟法第469 條第6 款之「判決不
    備理由或理由矛盾」為由，指摘原判決為違背法令，否則即
    與同法第436 條之18規定小額訴訟程序之判決書得僅記載主
    文，而就當事人有爭執事項，僅於必要時得加註理由要領之
    意旨相矛盾；此觀諸同法第436 條之32第2 項準用同法第46
    9 條之範圍亦僅有第1 款至第5 款，而未包含準用同條第6
    款益明。準此，倘上訴人係以小額事件之原審判決不備理由
    或理由矛盾為其上訴理由，依前揭說明，其上訴即難謂為合
    法。
二、本件上訴意旨略以：
    (一)按遲延之債務，以支付金錢為標的者，債權人得請求依法
      定利率計算之遲延利息。但約定利率較高者，仍從其約定
      利率。民法第233 條第1 項訂有明文。亦即上訴人需有給
      付遲延之情形，被上訴人方得請求給付利息，此為法之當
      然。依據被上訴人所提供之對帳單，其上記載案款屬於亞
      力山大爭議款，可暫不繳款，嗣後被上訴人未再以書面通
      知上訴人繳款，上訴人自無給付遲延之狀況，被上訴人以
      此請求利息，自屬無據，且與卷內證據相矛盾，自屬判決
      違背法令。
    (二)縱如原審判決理由所示，上訴人與亞力山大之美容契約以
      及上訴人、被上訴人間之信用卡使用契約係屬不同法律關
      係，期間權利義務應各自獨立等語，惟依實務見解，信用
      卡使用契約之法律性質屬於委任及消費借貸關係之混合契
      約，則上訴人於刷卡消費之際，既已向被上訴人言明此為
      分期付款，為何被上訴人違背委任意旨將消費款項一次付
      清予訴外人亞力山大公司（被上訴人所收取之費用為手續
      費，依其文義解釋為分期付款之費用，如係被上訴人所稱
      先代上訴人一次付清，再向上訴人分期收取款項，則該名
      目應係利息，而非手續費），原審理由對此未加說明自有
      判決理由不備之違法。
    (三)原審判決理由就行政院金融管理委員會民國93年11月23日
      金管銀（四）字第0938011919號函：「…信用卡分期付款
      交易係由信用卡發卡機構一次墊付款項予特約商店，其本
      質為一種授信行為，本即須審慎辦理；如有易衍生消費糾
      紛之交易，例如商品或服務係遞延提供者，各發卡機構應
      確認其法律性質及責任，審慎評估承作之風險，包括提供
      該商品或服務之交易約定即因特約商店無法提供預定之商
      品或服務時，發卡機構應承擔相關風險。」等語，被上訴
      人既已明知該函釋內容，猶未控管風險，直至亞力山大事
      件爆發再推諉卸責，實不符誠信原則。況被上訴人本身即
      為發卡機構，坐收高額手續費，況且被上訴人本來就有較
      優勢地位可將該等承作分期付款業務之風險予以分散，此
      亦即上開函釋做此解釋之理由。是上開函釋內容應無錯誤
      ，原審認定不予引用，卻未說明取捨之理由，僅以法官審
      理案件時得不受其拘束加以帶過，實有判決理由不備之情
      ，原審判決自有違背法令之情形。
    (四)綜上，原判決自有違法之處，爰依法提起上訴，並聲明：
      原判決廢棄；上廢棄部分，被上訴人於原審之訴駁回。
三、經查：
    (一)上訴人主張被上訴人於原審所提供之對帳單，其上記載款
      項屬於亞力山大爭議款，可暫不繳款，嗣後被上訴人未再
      通知繳款，上訴人自無給付遲延之情；又信用卡使用契約
      之法律性質屬於委任及消費借貸關係之混合契約，則上訴
      人於刷卡消費之際，既已向被上訴人言明此為分期付款，
      被上訴人將消費款項一次付清予訴外人亞力山大公司即屬
      違背委任意旨，且依行政院金融管理委員會93年11月23日
      金管銀（四）字第0938011919號函，發卡機關應承擔相關
      風險等語。惟觀諸上訴人所陳之上訴理由，僅再度重申其
      於一審所陳述之事實，而原審卻不採認其陳述等情。其反
      覆指摘原審未採納其陳述內容，僅係對原審取捨事實之指
      摘，並未說明原審對其陳述事實不予採納之決定，有何違
      法之情事，或原審認事用法如何違背法令，則其據以提起
      上訴，即難認為合法。
    (二)至上訴人另以原審判決關於被上訴人違背委任意旨將消費
      款項一次付清予訴外人亞力山大公司等情，以及關於上開
      金管會函釋不予引用，卻未說明取捨之緣由，有判決理由
      不備之瑕疵，揆諸首揭說明，此部分之理由，亦不得作為
      小額事件之合法上訴理由，是上訴人此部分主張，亦非合
      法。
    (三)觀諸上訴人前揭上訴內容，並未提出原審判決有如何違背
      法令情事，更未具體指明原審判決所違反之法令條項或其
      內容以及依訴訟資料有何判決違背法令之具體事實，參諸
      前開說明，自不得謂已合法表明上訴理由。
    (四)綜上，本件上訴難認合法，應予駁回。
四、末按於小額訴訟之上訴程序，法院為訴訟費用之裁判時，應
    確定其費用額，又訴訟費用，由敗訴之當事人負擔，民事訴
    訟法第436 條之19第1 項、第436 條之32第1 項、第78條規
    定甚明。本件上訴既不合法，第二審訴訟費用新台幣（下同
    ）1,500 元自應由上訴人負擔。爰依上揭法律規定，確定本
    件上訴人應負擔之訴訟費用額為1,500 元。
據上論結，本件上訴為不合法，依民事訴訟法第436 條之32第1
項、第2 項、第444 條第1 項、第436 條之19第1 項、第95條、
第78條，裁定如主文。
中    華    民    國   100    年    8     月    31    日
                  民事第三庭    審判長法  官  郭琇玲
                                      法  官  陳筱蓉
                                      法  官  陳心婷
以上正本係照原本作成。
本裁定不得抗告。
中    華    民    國   100    年    8     月    31    日
                                      書記官  李湘鈴